【裁判字號】    98,易,234
【裁判日期】    980602
【裁判案由】    詐欺
【裁判全文】
臺灣屏東地方法院刑事判決               98年度易字第234號
公  訴  人  臺灣屏東地方法院檢察署檢察官
被      告  甲○○
上列被告因詐欺案件，經檢察官提起公訴（98年度偵字第132 號
），本院判決如下：
    主  文
甲○○幫助意圖為自己不法之所有，以詐術使人將本人之物交付
，處有期徒刑伍月，如易科罰金，以新臺幣壹仟元折算壹日。
    事  實
一、甲○○明知金融帳戶乃個人現金管理及流動之重要工具，茲
    有自稱姓「陳」之不詳姓名成年男子向其徵用帳戶及提款卡
    之目的，係為供向他人詐欺錢財時，做為取款之人頭帳戶使
    用，竟基於幫助詐欺取財之犯意，於民國97年9 月19日下午
    2 時40分以前某時，將其姊洪琬蕙設在彰化銀行屏東分行，
    帳號0000-000-000000-00號帳戶之提款卡及密碼交予之，旋
    由其人基於意圖為自己不法所有而詐欺取財之犯意，自行、
    或推由與之有上開共同犯意聯絡之人，於同日下午2 時40分
    許，在不詳地點，以冒名華泰銀行行員「張先生」並致電該
    行存款客戶洪玉玲，佯稱因該行電腦系統故障，客戶須將帳
    戶內存款轉存其他指定帳戶之方式為詐術，致洪玉玲誤以為
    真而陷於錯誤，按其指示操作提款機，將自己帳戶內新臺幣
    （下同）83,000元轉入上開甲○○提供之帳戶、39,000元轉
    入另一指示之人頭帳戶（另案檢察官偵辦）內，隨即遭提領
    一空而受有損害。
二、案經洪玉玲訴由臺北市政府警察局士林分局通報屏東縣警察
    局內埔分局報告臺灣屏東地方法院檢察署檢察官偵查起訴。
    理  由
一、證據審查部分：
  (一)按被告以外之人（含證人、鑑定人、告訴人、被害人、共同
    被告等）於審判外之陳述雖不符刑事訴訟法第159 條之1 至
    之4 等4 條之規定，而經當事人於審判程序同意作為證據，
    法院審酌該言詞陳述或書面陳述作成時之情況，認為適當者
    ，亦得為證據，刑事訴訟法第159 條之5 第1 項定有明文。
    其立法意旨在於傳聞證據未經當事人之反對詰問予以核實，
    原則上即予排除，惟若當事人放棄反對詰問權，於審判程序
    中表明同意以該等傳聞證據為證；基於尊重當事人對傳聞證
    據之處分權，並充實證據資料以利真實發見，強化言詞辯論
    功能，促使訴訟程序順暢進行，則予上開傳聞證據亦具有證
    據能力。本件公訴人提出證人即告訴人洪玉玲於警詢中所為
    陳述之證據方法，除經被告甲○○於本院行準備程序時明示
    同意採為證據，依其製作係警員在日常辦公所在之警局內依
    法詢問，詢畢並由受詢人審視記載內容後簽名以示與所述意
    旨相符，不當製作之可能性極低，應認為有證據能力。
  (二)又「被告以外之人於審判外之陳述，雖不符前4 條之規定（
    即傳聞法則例外得為證據之情形），而經當事人於審判程序
    同意作為證據，法院審酌該言詞陳述或書面陳述作成時之情
    況，認為適當者，亦得為證據。」；「當事人、代理人或辯
    護人於法院調查證據時，知有第159 條第1 項不得為證據之
    情形，而未於言詞辯論終結前聲明異議者，視為有前項之同
    意。」，刑事訴訟法第159 條之5 定有明文。本件關於證人
    即被告之姊洪琬蕙於警詢中之陳述，固具有前開審判外陳述
    之性質，但本院調查證據時，當事人檢察官及被告均未於言
    詞辯論終結前聲明異議，本院審酌證人之陳述，認為適當，
    依上開規定自得為證據。
  (三)另就公訴人提出前開洪琬蕙名義之彰化銀行屏東分行帳號第
    0000-000-000000-00號帳戶之存摺交易明細、洪玉玲彰化銀
    行匯款執據3 張，及本判決後開引用之其餘證據資料，其具
    有傳聞證據性質者，縱無刑事訴訟法第159 條之1 至第159
    條之4 或其他傳聞法則例外之情形，亦因被告、檢察官於本
    院最後審理期日同意為證據使用，或未據聲明異議，而經本
    院審酌該證據作成之情況，既無違法取得之情事，亦無證明
    力明顯過低之情形，並認為適當，均得為證據。
二、本件告訴人洪玉玲於前揭時地遭人以電話詐騙，因陷於錯誤
    而依指示將款項匯入以被告甲○○之姊洪琬蕙名義開立之上
    開銀行等帳戶內，旋經提領一空而受有損害等情，除據證人
    洪玉玲於警詢中證述綦詳，並有存摺交易明細、匯款執據3
    張在卷可稽。訊據被告甲○○於本院審理時，雖坦承將洪琬
    蕙名義開立之銀行帳戶提款卡及密碼交付他人使用之事實，
    然究矢口否認有何幫助詐欺犯行，並於偵查中及本院審理時
    辯稱：前揭帳戶乃伊向姊姊洪琬蕙借得供存錢之用，前揭時
    地伊因應徵司機而持以供受領薪資使用，經對方要求測試是
    否堪用始交付該帳戶之提款卡及密碼，事前對於將成為詐欺
    取財之人頭帳戶並無認識云云，另提出登載其所稱徵求司機
    廣告之報紙1 份以實其說。惟查，前揭帳戶乃被告甲○○之
    姊洪琬蕙為存私房錢使用，於97年2 月22日在彰化銀行屏東
    分行開設後，不曾交他人使用，嗣因於97年9 月19日（星期
    五）下午發現提款卡遺失，旋於97年9 月22日（星期一）晚
    間8 時許向彰化銀行掛失等情，業據證人洪琬蕙於警詢中證
    述綦詳（警卷第3 頁至第5 頁），與被告甲○○辯稱向其姊
    借用供存錢使用云云，已然有異；訊據被告甲○○就證人洪
    琬蕙前開說詞雖辯稱：伊因交付提款卡後發現有異，乃向其
    姊告知為遺失，經洪琬蕙出面掛失，並於警詢中逕為上開陳
    述，而未提及帳戶出借云云（本院卷第29頁），然姑不論前
    開洪琬蕙於警詢中所為陳述之時空背景，乃本件甫案發後，
    為警以帳戶所有人身分約談到案說明，依其當時主觀狀態既
    以其自己及家人均未涉及不法，無庸隱諱，為排除嫌疑，對
    於該提款卡喪失之過程及途徑，猶無刻意曖昧含混之理；縱
    依被告甲○○於偵查中辯稱：伊借用該帳戶之目的，係因積
    欠台新、國泰等3 、4 家銀行大筆卡債致無法以自己名義開
    戶匯錢回家使然（偵卷第20頁）云云，要亦與其在本院審理
    時所辯：伊借用該帳戶係單純為供基金扣款使用，別無其他
    用途（本院卷第29頁正、反面）云云，已然矛盾，況依卷附
    存摺交易明細及匯款執據所示，該帳戶自97年2 月22日以1,
    000 元開戶後，至本件案發前，除於97年4 月28日曾經跨行
    匯入25,000元1 次，並於97年8 月11日提領2,000 元，及97
    年9 月19日即本件案發當日上班時間內，突將餘款24,000餘
    元提領至僅餘19元外，全無任何匯出或扣款紀錄（警卷第13
    頁、第14頁），與被告甲○○前開兩種辯詞均明顯有異，嗣
    其在本院審理時經質疑及此，旋又翻異先前所稱因無帳戶可
    用之說而改稱：匯給家人係「用別的帳號匯款」、「有時候
    我用現金匯款」（本院卷第30頁）云云，舛午已明，無從採
    取；遑論依被告甲○○所辯，其提供上開帳戶之目的果為應
    徵司機供受領薪水使用，依常情僅須將帳號告知雇主即可，
    豈有反而將取款使用之提款卡及密碼均交予對方之理，是被
    告甲○○前開所辯，要均與事實不符，不足採信。今查，政
    府因近年不法集團以電話向不特定人冒稱友人借款、詐稱中
    獎、退稅、擄人勒贖、信用卡遭盜用等方式，騙取被害人匯
    款或依指示操作自動櫃員機轉帳至預先取得供規避查緝人頭
    帳戶之詐騙行為猖獗，不僅早已透過媒體、廣告大力宣導防
    範，並成立專責之反制、偵辦單位，就現代國人日常生活經
    常須接觸之自動櫃員機周圍及操作時顯示之畫面，亦無不以
    醒目之方式再三提醒，行政院猶因而作成降低每日可轉帳金
    額上限等，限制人民以自動設備進行金融交易活動之重大政
    策，引起社會廣泛討論，一般人無不警覺以慎防詐騙，對於
    金融帳戶之使用，亦均格外小心以避免遭他人利用，凡此均
    為依卷附年籍資料係70年2 月27日出生，時年27歲，並已參
    與社會共同生活多年之被告甲○○所知之甚詳者，茲其雖提
    出所稱依據之報紙徵才廣告以為辯飾，然依該廣告除刊登行
    動電話號碼，對於其他情節均隱諱不明之登載方式，顯可懷
    疑係託詞刊載以傳遞不法訊息，乃被告甲○○仍予聯繫在先
    ，復一反常理，反而將自稱為領用薪水使用帳戶之提款卡、
    密碼交付對方，是被告甲○○據此辯稱誤信廣告而受騙云云
    ，顯與事理不符，欲蓋彌彰，其行為當時對於交付提款卡、
    密碼之對象將以此為詐欺等財產犯罪之取財工具，顯然知之
    甚明，本件公訴意旨指訴之被告犯行，堪予認定，被告甲○
    ○犯罪事證已臻明確，應依法論科。
三、按以自己共同犯罪之意思，參與實施犯罪構成要件以外之行
    為，或以自己共同犯罪之意思，事先同謀，而由其中一部分
    人實施犯罪之行為者，為共同正犯，司法院大法官會議釋字
    第109 號著有解釋。查被告甲○○就上開自稱姓陳之成年男
    子實施之詐欺犯罪行為，並無犯意聯絡或行為分擔，其以提
    款卡、密碼提供而予以詐欺犯行之助力者，亦非刑法詐欺罪
    之構成要件行為，是核被告甲○○所為，係刑法第30條第1
    項前段、第339 條第1 項詐欺取財罪之幫助犯，應依同法第
    30條第2 項規定，按正犯之刑減輕之。爰審酌被告甲○○為
    70年2 月27日出生之人，前無因犯罪經法院判刑確定之紀錄
    ，有臺灣高等法院被告前案紀錄表、臺灣屏東地方法院檢察
    署刑案資料查註紀錄表各1 份在卷可按，素行尚可，又其不
    顧詐騙集團對於社會治安所造成嚴重危害，猶助長犯罪集團
    氣焰，擾亂社會安寧，提供上開帳戶經用以向他人詐騙得逞
    之金額及情節，造成被害人財產受損及社會信賴、交易安全
    危害之程度，及其犯罪後除強執前開與客觀事實明顯不符之
    矛盾飾詞圖辯，無謂浪費司法資源外，依現有卷證尚無事證
    可認有何悔悟意思之犯後態度，公訴人具體求處有期徒刑4
    月，尚嫌過輕等一切情狀，量處如主文所示之刑，又審酌其
    年齡、職業、收入、社會地位等節，並諭知易科罰金之折算
    標準如主文所示，以資儆懲。
據上論斷，應依刑事訴訟法第299 條第1 項前段，刑法第30條第
1 項、第2 項、第339 條第1 項、第41條第1 項前段，刑法施行
法第第1 條之1
，判決如主文。
本案經檢察官簡志祥到庭執行職務
中    華    民    國    98    年    6     月    2     日
              刑事第二庭  審判長法  官  黃國永
                                法  官  翁世容
                                法  官  陳松檀
以上正本證明與原本無異。
如不服本判決應於收受本判決後送達後10日內向本院提出上訴書
狀，其未敘述上訴理由者，並得於提起上訴後10日內向本院補提
理由書狀（均須按他造當事人之人數附繕本）「切勿逕送上級法
院」。
中    華    民    國    98    年    6     月    2     日
                                書記官  黃佳惠
附錄本判決論罪之法條：
刑法第339條第1項
意圖為自己或他人不法之所有，以詐術使人將本人或第三人之物
交付者，處五年以下有期徒刑、拘役或科或併科一千元以下罰金
。


司法院資訊處製作；財團法人民間司法改革基金會備份。
